【裁判字號】    98,易,2713
【裁判日期】    980910
【裁判案由】    故買贓物
【裁判全文】
臺灣臺中地方法院刑事判決
公  訴  人  臺灣臺中地方法院檢察署檢察官
被      告  辛○○
                    國民
            己○○
                    國民
共      同
選任辯護人  張右人  律師
上列被告等因故買贓物等案件，經檢察官提起公訴（98年度偵字
第2418號、98年度偵字第4386號），被告於準備程序中就被訴事
實為有罪之陳述，經告以簡式審判之旨，並聽取意見後，本院合
議庭裁定由受命法官依法獨任進行簡式審判程序判決如下：
    主  文
辛○○故買贓物，處有期徒刑陸月，扣案之拆解機車工具壹批，
沒收；又故買贓物，處有期徒刑拾月，扣案之拆解機車工具壹批
，沒收；應執行有期徒刑壹年貳月，扣案之拆解機車工具壹批，
沒收。
己○○收受贓物，處有期徒刑月，如易科罰金，以新臺幣壹仟
元折算壹日，扣案之拆解機車工具壹批，沒收；又收受贓物，處
有期徒刑伍月，如易科罰金，以新臺幣壹仟元折算壹日，扣案之
拆解機車工具壹批，沒收；應執行有期徒刑柒月，如易科罰金，
以新臺幣壹仟元折算壹日，扣案之拆解機車工具壹批，沒收。
    事  實
一、辛○○素行不佳，前曾犯竊盜、贓物、侵占等罪（均未構成
    累犯），詎仍不知悔改。辛○○為址設臺中縣潭子鄉○○路
    ○段174號之「萬立機車行」負責人，為圖謀不法之利益，自
    民國（下同）95年4、5月間起，以每月新臺幣（下同）3萬
    元之代價，僱用其子己○○擔任該機車行之維修機車技師，
    並基於故買贓物再予以轉售之意圖，先向不特定人以低價收
    購中古機車或報廢機車，再向真實姓名及年籍均不詳之成年
    人，陸續以1部約5000至8000元之低價購買他人遭竊之機車
    或已經拆解之零件。購入後，隨即交付予知情之己○○，並
    指示己○○將所購入贓車之引擎外殼拆下，並更換上同車型
    之中古機車引擎外殼，再以1部約22000至38000元之市價或
    低於市價行情之價格，出賣予不知情之消費者，或將購入之
    零件提供予不知情之消費者維修獲利。嗣(一)辛○○於97年9
    月5日至同年10月6日前之某日，在萬立機車行，以前開每部
    約5000至8000元之不詳之代價，向不詳之人購入庚○○所有
    （乃於97年9月4日下午14時許，在臺中市○區○○路2段之
    文英館前遭竊）之車牌號碼6GU-729號（引擎號碼KC716787
    號）普通重型機車，隨即交由己○○將該機車之引擎外殼拆
    下，再換上引擎號碼KC632819號之引擎外殼，且改懸掛車牌
    號碼XE5-906號之車牌，並於97年10月6日，以3萬2,000元之
    代價，出售予不知情之簡順琮。(二)辛○○於97年12月27日至
    29日前之某日，在萬立機車行，以前開每部約5000至8000元
    之不詳之代價，向真實姓名、年籍均不詳綽號「做田」之年
    約40餘歲之成年男子，購入分別為戊○○、壬○○、甲○○
    、丙○○、丁○、乙○○所有如附表所示時、地所遭竊之車
    牌號碼077-BXM號、616-BTZ號、PU6-712號、932-BWV號、5G
    Z-309號、6GU-729號普通重型機車，隨即交由己○○更換該
    等機車之引擎外殼並改懸掛其他車號之車牌，且停放在萬立
    機車行內準備出售圖利。嗣於97年12月29日晚上19時許，由
    員警持搜索票前往萬立機車行搜索當場查獲並扣得機車13部
    （均含鑰匙）、空車架7部、引擎蓋44具、拆解機車工具1批
    、繳款帳冊3本、機車買賣合約書14本、引擎號碼鐵塊1片、
    機車帳冊1本、機車買入登記卡1本、機車座墊2個等物品，
    始獲悉上情。
二、案經庚○○、戊○○、壬○○、甲○○、丙○○、丁○、乙○○等人訴由臺中市警察局第三分局報請臺灣臺中地方法院
    檢察署檢察官偵查起訴。
    理  由
一、按除被告所犯為死刑、無期徒刑、最輕本刑為三年以上有期
    徒刑之罪或高等法院管轄第一審案件者外，於前條第一項程
    序進行中，被告先就被訴事實為有罪之陳述時，審判長得告
    知被告簡式審判程序之旨，並聽取當事人、代理人、辯護人
    及輔佐人之意見後，裁定進行簡式審判程序，刑事訴訟法第
    二百七十三條之一第一項定有明文。本件被告所犯係死刑、
    無期徒刑、最輕本刑為三年以上有期徒刑以外之罪，其於準
    備程序中就被訴事實為有罪之陳述，且經審判長告知被告簡
    式審判程序之旨，並聽取公訴人及被告、辯護人之意見後，
    本院合議庭認為適宜而裁定由受命法官獨任進行簡式審判程
    序，合先敘明。
二、現行刑事訴訟法為保障被告之反對詰問權，排除具有虛偽危
    險性之傳聞證據，以求實體真實之發現，於該法第一百五十
    九條第一項明定被告以外之人於審判外之言詞或書面陳述，
    除法律有規定者外，不得作為證據。是被告以外之人於審判
    外之陳述，除有同條第二項之除外情形，或符合同法第一百
    五十九條之一至第一百五十九條之五，或其他法律有特別規
    定得為證據之情形者外，自不採為論罪之依據。簡式審判程
    序，貴在審判程序之簡省便捷，檢察官指出之證據方法，只
    要被告及辯護人無異議，即可使用，縱或是被告以外之人在
    審判外之陳述，亦得作為證據，是刑事訴訟法第一百五十九
    條第二項規定；「法院以簡式審判程序，不適用之」；第二
    百七十三條之二規定：「簡式審判程序之證據調查，不受第
    一百五十九條第一項…規定之限制」，是於簡式審判程序，
    有關傳聞證據之證據能力限制規定自無適用之餘地，合先敘
    明。
三、訊據被告辛○○、己○○等2人對於上揭事實均坦承不諱，
    核與告訴人庚○○（1.證明車牌號碼6GU-729號普通重型機
    車，於97年9月4日下午14時許，在臺中市○區○○路2段之
    文英館前遭竊之事實。2.由員警在萬立機車行內所查獲之車
    牌號碼XE5-906號（車主為簡順琮）普通重型機車，該座墊
    內之烙碼、外觀特徵及型式等與前揭遭竊之機車相符。）、
    戊○○（1.證明車牌號碼175-DTJ號普通重型機車，於97年
    12月20日晚上19時50分許，在臺中市○區○○路302號前遭
    竊之事實。2.前揭機車已改懸掛車牌號碼077-BXM號及引擎
    號碼RV009681號之碎片，為員警在萬立機車行中查獲之事實
    。3.證明前揭機車之證件並未遺失，被告辛○○予偵查中辯
    稱係向合法持有相關證件之人所購買等情並非事實。4.前揭
    機車由員警在萬立機車行查獲，且引擎號碼及車牌號碼已遭
    更換之事實。）、壬○○（1.證明車牌號碼616-BTZ號普通
    重型機車，於97年12月27日下午17時30分許，在臺中市○區
    ○村路○○○路交岔路口附近遭竊之事實。2.前揭機車由員
    警在萬立機車行內查獲之事實。）、甲○○（1.證明車牌號
    碼680-BXH號普通重型機車，於97年12月21日下午15時30分
    許，在臺中市○區○村路○○○街交岔路口附近遭竊之事實
    。2.前揭機車由員警在萬立機車行內查獲，且引擎號碼已遭
    毀損之事實。）、丙○○（1.證明車牌號碼PU6-172號普通
    重型機車，於96年9月10日上午8時許，在臺中市中山醫學院
    附設醫院急診室之停車場遭竊之事實。2.由員警在萬立機車
    行內所查獲之車牌號碼NMR-320號普通重型機車，該座墊內
    之烙碼與前揭遭竊之機車相符。）、丁○（1.證明車牌號碼
    932-BWV號普通重型機車，於96年12月8日晚上21時40分許，
    在臺中市○區○○路與五義街交岔路口附近遭竊之事實。2.
    由員警在萬立機車行內所查獲之車牌號碼BZD-671號普通重
    型機車，該座墊內之烙碼、外觀特徵及型式等與前揭遭竊之
    機車相符。）、乙○○（1.證明車牌號碼5GZ-309號普通重
    型機車，於97年11月14日中午12時許，在臺中市○區○○街
    102巷1號前遭竊之事實。2.由員警在萬立機車行內所查獲之
    車牌號碼NV7-137號普通重型機車，該座墊內之烙碼、外觀
    特徵及型式等與前揭遭竊之機車相符。）等人所指訴及證人
    即查獲本件犯行之員警何星毅、鄭如盛、證人即向萬立機車
    行之被告等購買前揭機車之簡順琮、饒書甫、蔡楊淑華、林
    彥樂、江坤松、林佳璋、賴淑惠等人所證述之情節相符，並
    有扣案如事實欄所載之物及車輛竊盜、車牌失竊資料個別查
    詢報表－－－－查詢車輛認可資料及贓物認領保管單、失車
    唯讀案件基本資料（175-DTJ、616-BTZ、PU6-712、932-BWV
    、5GZ-309、6GU-729）、扣押物品目錄表、扣押物品清單、
    現場採證相片、機車型錄、扣押物品等在卷足資佐證，足認
    被告辛○○、己○○等2人自白，核與事實相符，堪予採信
    ，事證至臻明確，被告辛○○、己○○等2人犯行均洵堪認
    定。
四、核被告辛○○所為，係犯刑法第349條第2項之故買贓物罪；
    被告己○○所為，係犯刑法第349條第1項之收受贓物罪。又
    被告辛○○、己○○前揭各2次贓物犯行，均犯意各別，犯
    罪構成要件不同，均應予分論併罰。爰審酌被告辛○○、己○○等2人犯罪之動機、目的、手段、被告辛○○品行不佳
    ，被告己○○品行尚佳，並無不良前科，均詳如前述，此有
    台灣台中地方法院檢察署刑案資料查註紀錄表2份在卷可按
    、所生危害及犯罪後被告辛○○、己○○等2人雖均坦認罪
    愆，頗具悔意，然對贓車之來源、數量等之偵辦追查事項仍
    不吐實，暨犯罪後迄今已與告訴人庚○○、戊○○、壬○○
    、甲○○、丙○○、丁○、乙○○、被害人簡順琮（即向被
    告等購買前揭贓車者）等人達成民事和解，取得諒解，此有
    和解契約及收據各8份在卷可憑等一切情狀，分別從輕量處
    如主文所示之刑，被告己○○並諭知易科罰金之折算標準，
    被告辛○○、己○○等2人並均定其等應執行刑，被告己○○部分並按「裁判確定前犯數罪者，併合處罰之」；「數罪
    併罰，有二裁判以上者，依刑法第51條之規定，定其應執行
    之刑」，刑法第50條、第53條分別定有明文。另按「犯最重
    本刑為5年以下有期徒刑以下之刑之罪，而受6個月以下有期
    徒刑或拘役之宣告者，得以新臺幣1千元、2千元或3千元折
    算1日，易科罰金。但確因不執行所宣告之刑，難收矯正之
    效，或難以維持法秩序者，不在此限。前項規定於數罪併罰
    ，其應執行之刑未逾6月者，亦適用之。」，亦為刑法第41
    條所明定。再按司法院大法官會議釋字第662號解釋謂：「
    中華民國九十四年二月二日修正公布之現行刑法第四十一條
    第二項，關於數罪併罰，數宣告刑均得易科罰金，而定應執
    行之刑逾六個月者，排除適用同條第一項得易科罰金之規定
    部分，與憲法第二十三條規定有違，並與本院釋字第三六六
    號解釋意旨不符，應自本解釋公布之日起失其效力。」之意
    旨，就其定應執行刑部分，諭知易科罰金之折算標準，以資
    懲儆。扣案之拆解機車工具1批，為被告辛○○、己○○等2
    人供犯罪所用之物，且屬被告等所有，爰依法併予宣告沒收
    之。至於其他扣案之物，或為被害人所有，或為被告等所有
    ，且均非供被告辛○○、己○○等2人犯罪所用之物，業據
    被告等供明在卷，且非屬違禁物，爰均不依法併予宣告沒收
    之。
據上論斷，應依刑事訴訟法第二百九十九條第一項前段、第二百
七十三條之一第一項、刑法第三百四十九條第一項、第二項、第
四十一條第一項前段、第五十一條第五款、第三十八條第一項第
二款、司法院大法官會議釋字第六六二號解釋，刑法施行法第一
條之一第一項、第二項前段，判決如主文。
中    華    民    國    98    年    9     月    10    日
                            刑事第八庭法  官  洪俊誠
以上正本證明與原本無異。
如不服本判決，應於判決收受送達後10日內向本院提出上訴狀，
上訴於臺灣高等法院臺中分院（並應敘述具體上訴理由及檢附繕
本）。上訴書狀如未敘述上訴理由，應於上訴期間屆滿後20日內
補提上訴理由書於本院（均須按他造當事人之人數附具繕本）「
切勿逕送上級法院」。
                                      書記官  蕭榮峰
中    華    民    國    98    年    9     月    10    日
附錄論罪科刑實體法條文：
刑法第349條（普通贓物罪）：
收受贓物者，處3年以下有期徒刑、拘役或5百元以下罰金。
（罰金部份業經刑法施行法第一條之一第二項前段提高30倍為新
台幣1萬5千元）
搬運、寄藏、故買贓物或為牙保者，處5年以下有期徒刑、拘役
或科或併科1千元以下罰金。
（罰金部份業經刑法施行法第一條之一第二項前段提高30倍為新
台幣3萬元）
因贓物變得之財物，以贓物論。
刑法施行法第一之一條（95年06月14日修正）：
中華民國九十四年一月七日刑法修正施行後，刑法分則編所定罰
金之貨幣單位為新臺幣。
九十四年一月七日刑法修正時，刑法分則編未修正之條文定有罰
金者，自九十四年一月七日刑法修正施行後，就其所定數額提高
為三十倍。但七十二年六月二十六日至九十四年一月七日新增或
修正之條文，就其所定數額提高為三倍。
附  表：
┌──┬─────┬────────┬─────────┐
│編號│ 時    間 │   地     點    │  遭  竊  物  品  │
├──┼─────┼────────┼─────────┤
│ 1  │97年12月20│在臺中市北區精武│戊○○所有之車牌號│
│    │日晚上7時 │路302號前。     │碼175-DTJ號普通重 │
│    │50分許。  │                │型機車。          │
├──┼─────┼────────┼─────────┤
│ 2  │於97年12月│在臺中市南區美村│壬○○所有之車牌號│
│    │27日下午5 │路與五權路交岔路│碼616-BTZ號普通重 │
│    │時30分許。│口附近。        │型機車。          │
├──┼─────┼────────┼─────────┤
│ 3  │於97年12月│在臺中市南區美村│甲○○所有之車牌號│
│    │21日下午3 │路與福新街交岔路│碼680-BXH號普通重 │
│    │時30分許。│口附近。        │型機車。          │
├──┼─────┼────────┼─────────┤
│ 4  │於96年9月1│在臺中市中山醫學│丙○○所有之車牌號│
│    │0日上午8時│院附設醫院急診室│碼PU6-172號普通重 │
│    │許。      │之停車場。      │型機車。          │
├──┼─────┼────────┼─────────┤
│ 5  │於96年12月│在臺中市北區學士│丁○所有之車牌號碼│
│    │8日晚上9時│路與五義街交岔路│932-BWV號普通重型 │
│    │40分許。  │口附近。        │機車。            │
├──┼─────┼────────┼─────────┤
│ 6  │於97年11月│在臺中市中區大誠│乙○○所有之車牌號│
│    │14日中午12│街102巷1號前。  │碼5GZ-309號普通重 │
│    │時許。    │                │型機車。          │
└──┴─────┴────────┴─────────┘


司法院資訊處製作；財團法人民間司法改革基金會備份。
